臺灣高等法院臺中分院刑事裁定　　　　 96年度交抗字第620號
抗　告　人
即受處分人　甲○○
原處分機關　交通部公路總局臺中區監理所台中市監理站
代　表　人　鄭芳田
上列抗告人因聲明異議案件，不服臺灣臺中地方法院中華民國96
年7月6日所為裁定（96 年度交聲字第691號）提起抗告，本院裁
定如下：
    主  文
原裁定及原處分均撤銷。
甲○○不罰。
    理  由
一、原處分意旨略以：受處分人甲○○名下所有車牌號碼LIR-96
    9號重機車，於民國96年6月12日16時54分許，在桃園縣桃園
    市○○路26號，因在設有禁止停車標誌之處所停車，遭桃園
    縣政府警察局交通隊，以違反道路交通管理處罰條例第56條
    第1項第4款規定，以桃警局交字第DB0000000 號舉發違反道
    路交通管理事件通知單逕行舉發。異議人雖於期限內到案，
    惟對於所辯稱並非該重機車駕駛人之事實，迄未舉證說明。
    交通部公路總局臺中區監理所（臺中市監理站）於96年6月2
    9日以裁監稽違字第裁61-DB0000000 號裁決書，裁決受處分
    人應罰鍰新台幣（下同）600元。
二、抗告人即受處分人（下稱抗告人）甲○○於原審聲明異議及
    抗告意旨則均以：LIR-969 號重機車原車主甲○○，已於93
    年6月24日向監理站辦理拒不過戶註銷， 且實際使用人及違
    規人均不是原車主甲○○， 發生違規事件時間96年6月12日
    既在93年6月24日辦理拒不過戶註銷之後， 則前開違規事實
    與受處分人無關，為此聲請撤銷原處分、原裁定等語。
三、按汽車駕駛人在設有禁止停車標誌之處所停車者，處新臺幣
    600元以上1200元以下之罰鍰， 道路交通管理處罰條例第56
    條第1項第4款定有明文（原裁定誤引為道路交通管理處罰條
    例第56條第1項第1款「在禁止臨時停車處所停車」），既規
    定「汽車駕駛人」，可知處罰對象，係實際之汽車駕駛人。
    本院查：
(一)、原登記為受處分人所有之上開車輛，分別於上開時、地有前
    揭之違規行為，經逕行舉發後，受處分人到案陳明原所有車
    輛在上揭違規行為前已經出售與他人，並已完成拒不過戶登
    記註銷，惟原處分機關仍以受處分人未能提出該人實際資料
    致無法逕依道路交通管理處罰條例第85條之轉歸責於行為人
    為由，將本件違規行為歸責於受處分人而分別裁罰等情，有
    舉發違反道路交通管理事件通知單、交通部公路總局臺中區
    監理所（臺中市監理站）違反道路交通管理事件裁決書、機
    車車籍查詢資料、交通部公路總局臺中區監理所臺中市監理
    站96年7月8日中監中字第0960004362號對違反道路交通管理
    事件不服裁決聲明異議案件移送書等附卷可稽。
(二)、然關於車輛買賣交易，一般民眾仍習慣採行收取車款後隨即
    交付車輛之交易模式，少有簽約行為，俟日後發現受讓人未
    依其約定辦妥過戶登記時，又因缺乏詳細之受讓人資料，致
    使該車衍生之牌照稅、燃料費及違章罰鍰等款項仍然歸責於
    舊車主，對於上述情形，公路監理機關長久以來大都以較簡
    便之登報催告方式辦理拒不過戶註銷等情，有交通部公路總
    局各區監理所（站）車輛管理窗口作業手冊（中華民國91年
    1 月）附於本院卷可稽。又衡諸常情，車輛駕駛人為避免造
    成自己使用車輛之不便利，若果非該車輛確已處分而未能完
    成過戶行政手續，實不可能將自己使用中之車輛註銷，徒增
    使用之困擾。抗告人甲○○主張在93年5月間將車號LIR-969
    號重機車轉讓給外籍人士伊麗莎白，但其卻遲遲不出面辦理
    過戶登記，經詢監理站得知可辦理「拒不過戶註銷」後登報
    三天，並於93 年6月23日附登報啟示前往監理站辦理「拒不
    過戶註銷」，此有公路總局台中區監理所提出之機車車輛異
    動登記書附於本院卷可證（該機車車輛異動登記書上記載「
    民眾日報93.6.9(三)26版」等字樣，並貼有「本人所有山葉牌
    LIR- 969號重型機車售予伊麗沙白。限一星期內辦理過戶，
    逾期即由本人辦理註銷車籍。車主姓名：甲○○」之剪報）
    ，故抗告人辯稱該車已經出售與他人，該他人在收受車輛後
    一直不辦理過戶，其才因此辦理拒不過戶登記等語，應非子
    虛。本件發生違規事件時間96年6月12日既在抗告人於93年6
    月24日辦理拒不過戶註銷之後，抗告人並非前揭違規事件中
    該車輛之駕駛人，至為明確。
(三)、依道路交通管理處罰條例第7條之2、道路交通管理處罰條例
    第85 條第1項及違反道路交通管理事件統一裁罰基準及處理
    細則第36條之規定，如係逕行舉發之情形，應按已查明之資
    料，由舉發機關送達被通知人即汽車所有人，再由汽車所有
    人依通知單之應到案日期前到案，並告知違規駕駛人之姓名
    等資料，處罰機關應另行通知違規駕駛人到案依法處理，逾
    應到案日期，處罰機關始得依上揭規定處罰該汽車所有人。
    換言之，對於違反道路交通管理處罰條例行為之處罰，原則
    上應處罰汽車駕駛人，而例外如有應可歸責於車輛所有人之
    情形下，始得處罰車輛所有人。交通部公路總局臺中區監理
    所臺中市監理站即以抗告人未能依道路交通管理處罰條例第
    85 條第1項及違反道路交通管理事件統一裁罰基準及處理細
    則第36條之規定提出本件應歸責人相關證明文件為由，依此
    歸責規定據以裁罰。然查，抗告人早於本件違規行為發生前
    即將上開重型機車出售並交付他人，且業經向主管機關辦理
    拒不過戶登記， 本件違規事件發生時間96年6月12日既在抗
    告人於93 年6月24日辦理拒不過戶註銷之後，則本件違規事
    發生時抗告人並非車輛之實際所有人或登記所有人，亦非前
    揭違規事件中該車輛之駕駛人，俱已如前述，則依前揭逕行
    舉發之規定，舉發單位既可依此查知抗告人已非車輛所有人
    ，處罰機關自不能僅因抗告人無法提出本件應歸責人相關證
    明文件而認其有何可歸責之情，本件違規事件既無證據證明
    抗告人為車輛之實際駕駛人，故抗告人並非應受歸責之對象
    至明。
(四)、綜上所述，抗告人既已非前揭車輛所有人，亦非駕駛人，自
    不應受處罰，原處分機關未察，以抗告人有前述違規行為之
    歸責事由據以裁罰，自有未洽；原審法院將抗告人於原審異
    議之聲明駁回，亦有未合。本件抗告人之抗告為有理由，應
    由本院將原裁定及原處分均撤銷，改為受處分人不罰之諭知
    。
四、據上論斷，應依道路交通案件處理辦法第26條，刑事訴訟法
    第413條，裁定如主文。
中　　華　　民　　國　　96　　年　　10　　月　　1　　日
 　　　　　 刑事第四庭    審判長法　官  洪  耀  宗
                                法　官　陳  欣  安
                                法　官　江  德  千
上列正本證明與原本無異。
不得再抗告。
                                書記官  吳  麗  琴
中　　華　　民　　國　　96　　年　　10　　月　　1 　　日
